【裁判字號】    89,婚,575
【裁判日期】    891204
【裁判案由】    履行同居
【裁判全文】
臺灣桃園地方法院民事判決  八十九年度婚字第五七五號
    原      告  乙○○
    被      告  甲○○
    訴訟代理人  游文華律師
右當事人間請求履行同居事件，本院判決如左：
    主  文
原告之訴駁回。
訴訟費用由原告負擔。
    事  實
甲、原告方面：
    一、聲明：被告應與原告同居；訴訟費用由被告負擔。
    二、陳述：
        (一)兩造於民國（下同）八十一年一月二十六日結婚（原告誤載為八十年十二
          月二十二日），並約定住所於桃園縣楊梅鎮○○路○段一九二巷六號，然
          被告於自八十三年起即離家未歸，故依民法第一千零零一條之規定，提起
          本件訴訟，請判決如訴之聲明所載。
        (二)對被告抗辯之陳述：
          原告以前確有毆打被告之情形，共打過幾次記不清楚了，但那是在喝酒醉
          的時候，且當時在當兵脾氣比較暴躁所致，而原告現在已將此習慣改掉，
          已無毆打原告之情形。
    三、證據：提出戶籍謄本一份為證。
乙、被告方面：
    一、聲明：求為判決：如主文所示。
    二、陳述：
        (一)被告現確係未與原告同居，當初係因原告有慣常性毆打被告之情形，且其
          口頭上說要折磨被告，讓被告精神壓力很重，所以才離家出走，如果原告
          能以書面承諾不再打被告，則被告可以考慮返家與原告同居。
        (二)因原告於提起本件訴訟後，經被告之訴訟代理人與原告協調結果，原告就
          其不再毆打被告這部分不願意作書面之承諾，故被告不願意返家與原告同
          居，請鈞院駁回原告之訴。
    理  由
一、本件原告主張兩造係夫妻關係，並約定住所於桃園縣楊梅鎮○○路○段一九二巷
    六號，然被告自八十三年起即離家未歸，故依民法第一千零零一條之規定，提起
    本件訴訟，請判決如訴之聲明所載；被告則以：其係因原告有慣常性毆其打之情
    形，且原告口頭上說要折磨其，讓其精神壓力很重，所以才離家出走，而於本件
    原告提起訴訟後，原告就不再毆打被告這部分不願意作書面之承諾，故被告不願
    意返家與原告同居，請鈞院駁回原告之訴等語置辯。
二、本件原告主張兩造現係夫妻關係，且約定住所於原告住處，然被告現未與原告履
    行同居之事實，業據其戶籍謄本一份為證，被告對此亦不否認，故堪信原告此部
    分主張為真實，惟被告抗辯：其係因原告有慣常性毆其打之情形，且原告口頭上
    說要折磨其，讓其精神壓力很重，所以才離家出走，而於本件原告提起訴訟後，
    原告就不再毆打被告這部分不願意作書面之承諾，故被告不願意返家與原告同居
    等語。經查：
    (一)原告對被告抗辯於被告離家前，原告確有毆打被告之事實，並不爭執，且陳稱
      ：共打過幾次記不清楚了等語（請見本院八十九年十月十三日言詞辯論筆錄）
      ，故堪信被告此部分抗辯為真實，至原告主張：當時係在喝酒醉的時候，且因
      在當兵脾氣比較暴躁所致云云，惟前開事由均不得據為毆打被告之正當事由。
    (二)又原告陳稱：於起訴前均未與被告談過請他回來同住之事情等語（請見本院八
      十九年十一月二十日言詞辯論筆錄），且迄本件言詞辯論終結前，亦未出具書
      面承諾其爾後不再毆打被告之事實，亦為原告所自承。
三、按夫妻互負同居之義務，但有不能同居之正當理由者，不在此限，民法第一千零
    零一條定有明文。本件經核以被告係遭原告毆打始離家未與原告同居，而原告就
    被告返家後不會再遭其毆打之事實，亦未能為適當之證明，故堪認被告前開抗辯
    可採，是以其雖未與原告同居，惟應屬民法第一千零零一條但書所指之正當理由
    （最高法院二十九年上字第二五四號判例意旨可資參照），因而原告起訴請求被
    告履行同居，為無理由，應予駁回。
四、據上論結，原告之訴為無理由，依民事訴訟法第七十八條判決如主文。
中      華      民      國    八十九    年    十二    月      四      日
                                        臺灣桃園地方法院民事第二庭
~B法      官  邱瑞祥
右正本證明與原本無異
如對本判決上訴須於判決送達後廿日內向本院提出上訴狀
中      華      民      國    八十九    年    十二    月      四      日
~B法院書記官  郝玉蓮


司法院資訊處製作；財團法人民間司法改革基金會備份。
